臺灣高等法院刑事判決　　　　　　　　96年度上重訴字第21號
上　訴　人
即　被　告　甲○○
　　　　　　　　　　（
選任辯護人　蔡明熙律師
上列上訴人因毒品危害防制條例等案件，不服臺灣桃園地方法院
95年度重訴字第69號，中華民國96年1 月11日第一審判決（起訴
案號：臺灣桃園地方法院檢察署95年度偵字第10509、15238 號）
，提起上訴，本院判決如下：
    主  文
原判決撤銷。
甲○○未經許可，持有獵槍，處有期徒刑貳年陸月，併科罰金新
台幣拾萬元，罰金如易服勞役，以新臺幣壹仟元折算壹日，扣案
霰彈槍壹枝（槍枝管制編號0000000000號）沒收。又共同販賣第
一級毒品，未遂，處有期徒刑拾陸年，扣案第一級毒品嗎啡伍包
（合計驗餘淨重貳仟陸佰柒拾陸點貳伍公克）均沒收銷燬之，扣
案毒品外包裝伍個（空包裝總重參零玖點參參公克）均沒收。應
執行有期徒刑拾捌年，併科罰金新臺幣拾萬元，罰金如易服勞役
，以新臺幣壹仟元折算壹日。扣案霰彈槍壹枝（槍枝管制編號
00000000 00號）沒收，扣案第一級毒品嗎啡伍包（合計驗餘淨
重貳仟陸佰柒拾陸點貳伍公克）均沒收銷燬之，扣案毒品外包裝
伍個（空包裝總重參零玖點參參公克）均沒收。
    事  實
一、甲○○前於民國92年間因槍砲彈藥刀械管制條例案件，經臺
    灣板橋地方法院判處有期徒刑2年，併科罰金新台幣 45,000
    元，罰金如易服勞役以新台幣900元折算1日，緩刑 5年，於
    94年1月24日確定，尚在緩刑期間 （不構成累犯），猶不知
    警惕。明知獵槍，係屬槍砲彈藥刀械管制條例所列管之槍枝
    ，非經中央主管機關許可，不得持有。竟於民國 95年4月21
    日凌晨某時，在桃園縣蘆竹鄉某不詳汽車旅館內，經由不詳
    姓名年籍綽號「豆花」之成年男子（下稱綽號「豆花」者）
    引介，出借新台幣（下同）50萬元予不詳姓名年籍綽號「大
    頭」之成年男子（下稱綽號「大頭」者），並自綽號「大頭
    」者處收受義大利製SPAS 15型制式霰彈槍1枝（槍枝管制編
    號0000000000，義大利FRANCHI廠 SPAS 15型口徑 12 GAUGE
    ，按即槍砲彈藥刀械管制條例第 4條第1項第1款所定之獵槍
    ），以之作質擔保債務，雙方並言明若日後還款時，甲○○
    應歸還上開霰彈槍，甲○○自上揭時地收受霰彈槍後即持有
    之。嗣於95年5月9日甲○○因販賣第一級毒品案件被逮捕後
    （詳後），於員警尚未知悉上揭犯罪事實前，於同日晚間11
    時許，向員警自首並帶同員警至台北縣新莊市○○街101巷2
    弄 5號住處房間內報繳上開霰彈槍，而接受裁判，員警因而
    扣得上開霰彈槍。
二、緣前有不詳姓名年籍綽號「大哥」之香港成年男子（下稱香
    香港籍綽號「大哥」者）於不詳時間、地點基於營利之意圖
    ，販入毒品嗎啡 5包，並由香港籍不詳姓名年籍之成年男女
    於 95年4月29日甲○○取得該毒品前之不詳時間，自境外不
    詳處所運輸進入台灣地區（不能證明甲○○就此部分有共犯
    事實）。而甲○○明知嗎啡係毒品危害防制條例所明定之第
    一級毒品，不得販賣，竟意圖營利，與香港籍綽號「大哥」
    、不詳姓名之成年男女各1 名及綽號「師傅」者基於販賣第
    一級毒品之犯意聯絡，依香港籍綽號「大哥」者之指示負責
    交付毒品予買家並收取貨款：
  (1)、甲○○先於95年4 月29日前往台北市○○路蜜都飯店，向
      前揭不詳年籍、姓名之香港籍之成年男女接應拿取第一級
      毒品嗎啡5 包，再依該香港籍綽號「大哥」者之指示，將
      上揭毒品拿到桃園縣龜山鄉迴龍之碧雲天汽車旅館交給香
      港籍綽號「師傅」者保管。
  (2)、迨於95年5月7日甲○○復接獲香港籍綽號「大哥」者指示
      ，將前揭毒品送至台北縣林口鄉附近交付買家綽號「阿德
      」者，並收取對價款項，甲○○隨即前往碧雲天汽車旅館
      取接前揭毒品，將之攜至台北縣林口鄉欲交付予購買毒品
      綽號「阿德」之人，惟綽號「阿德」者因故未出現。香港
      籍綽號「大哥」者乃於同日即95年5月7日再以電話指示甲
      ○○，將前揭毒品送往高雄地區交付「阿德」，並收取價
      款港幣一百萬元，且提供1 個帳戶給甲○○，並囑其於收
      得販賣前揭毒品價款後，逕將款項匯入該帳戶內。嗣於翌
      日即同年5月8日甲○○即依香港籍綽號「大哥」者之指示
      ，以其使用之NOKIA廠牌門號0000000000 號行動電話聯絡
      綽號「阿德」者，表示其將於翌日（同年5月9日）中午到
      達高雄。
  (3)、甲○○旋於次日即95年5月9日凌晨某時駕駛車牌號碼6666
      -DV 號小客車自位於台北縣新莊市之家中出發前往高雄，
      於同日上午6 時許抵達高雄後投宿於不詳店名旅館等候指
      示，而香港籍綽號「大哥」者則於95年5月9日上午11時撥
      打行動電話，指示甲○○與綽號「阿德」者聯絡確認交易
      前揭毒品地點，甲○○遂以上開行動電話與綽號「阿德」
      者約定，在高雄市○○○路與輔仁路口附近某銀行前見面
      ，屆時綽號「阿德」者依約駕車前來，要求甲○○駕車跟
      隨其後行駛，迨於同日13時許，駛至高雄縣鳳山市○○路
      62號前，綽號「阿德」者自甲○○處取走些許毒品驗貨。
      未幾，即於同日13時10分許在上址，為依監聽得知香港籍
      綽號「大哥」者、甲○○等人販賣前揭毒品之跟監警方人
      員逮捕，並扣得前揭第一級含有嗎啡成分之毒品5 包（合
      計驗餘淨重2676.25公克，空包裝總重309.33 公克，純度
      13.38%，純質淨重358.08公克），甲○○因而未能交付毒
      品及收取價金而販賣未遂。
三、案經臺灣桃園地方法院檢察署檢察官指揮內政部警政署刑事
    警察局移送臺灣桃園地方法院檢察署檢察官偵查起訴。
    理  由
甲、程序部分：
一、被告於警詢中所為自白之證據能力：
（一）被告及其辯護人於原審辯稱：被告甲○○之警詢筆錄是警
      察誘導訊問，無證據能力。按訊問被告，應全程連續錄音
      ，必要時，並應全程連續錄影，但有急迫情況且經記明筆
      錄者，不在此限；筆錄內所載之被告陳述與錄音或錄影之
      內容不符者，除有前項但書情形外，其不符之部分，不得
      作為證據，刑事訴訟法第100條之1第1、2項分別訂有明文
      。又被告之自白，非出於強暴、脅迫、利誘、詐欺、疲勞
      訊問、違法羈押或其他不正之方法，且與事實相符者，得
      為證據，刑事訴訟法第156條第1項定有明文。
（二）被告甲○○於為警查獲製作筆錄後，經檢察官初次訊問時
      供稱：「（提示95年5 月10日警詢筆錄，是否看過？內容
      是否實在？）看過，都實在」、「（這份筆錄警察有無對
      你刑求或不法取供？）沒有」等情（見95年度偵字第1050
      9號卷，下稱10509號偵查卷，第66頁）。嗣檢察官訊問後
      向原審法院聲請羈押，被告於原審法院值班法官訊問時供
      稱：「（警察有無打你、罵你對你不正取供？）沒有」、
      「（在偵訊中的陳述是否實在？）實在」、「（你現在的
      陳述是否為了配合警訊的陳述才這樣說？）不是，是真實
      發生的事。」等情（見聲羈卷第8 頁）。可知被告於檢察
      官及原審法院值班法官訊問時均供稱警詢筆錄並非警察出
      於不正方式取供，是真實發生的事。復觀之，被告於製作
      警詢筆錄時，其委任辯護人蔡明熙律師亦在場（見 10509
      號偵查卷第15頁），且被告嗣於檢察官、原審法院值班法
      官訊問均坦稱警詢筆錄所述事實經過是真實的，則被告上
      述遭警誘導始於警詢時為不實之陳述之辯解，顯無可採。
      綜上判斷，堪認被告於警詢中所陳，並非基於刑求或其他
      違反其本人意願所為，自應認其於警詢中之供述具證據能
      力。
二、本件監聽譯文之證據能力：
（一）按通訊保障及監察法業於88年7 月14日制定公布，同年月
      16日生效，司法警察機關因偵辦刑事案件，為蒐集或調查
      證據而有實施通訊監察之必要者，於偵查中應由檢察官依
      職權或聲請核發通訊監察書，載明應記載事項始得為之，
      其有急迫之情形，經檢察官口頭通知先予執行通訊監察者
      ，亦應於24小時內補發通訊監察書，同法第5條、第6條、
      第11條規定已明。次按有事實足認被告或犯罪嫌疑人有最
      輕本刑為3 年以上有期徒刑之罪嫌，並危害國家安全或社
      會秩序情節重大，而有相當理由可信其通訊內容與本案有
      關，且不能或難以其他方法蒐集或調查證據者，在偵查中
      得由檢察官核發通訊監察書，通訊保障及監察法第5條第1
      項第1款、第2項乃定有明文。
（二）本件係由內政部警政署刑事警察局，以偵查毒品危害防制
      條例為由，向臺灣桃園地方法院檢察署聲請就被告使用之
      門號0000000000號之行動電話號碼，核發通訊監察書，並
      據以實施通訊監察，有卷附之桃檢惟仁聲監字第466 號通
      訊監察書在卷可稽（見本院卷第60頁）。而前開通訊監察
      書均已載明涉嫌觸犯案由、監察對象、監察之通訊種類及
      號碼等足資識別之特徵、監察處所、理由、方法、聲請機
      關或依職權核發、執行機關、適用法條、監察結果報告等
      事項，符合前開法定要件。本件監聽符合前開通訊保障及
      監察法之法定程序，應具有證據能力。
（三）又監聽錄得之錄音，係憑機械力照錄，未經人為操作，復
      未伴有個人主觀意見在內，應有證據能力。而將監聽之內
      容製作成譯文，乃將上開具有證據能力之監聽錄得之錄音
      具體為文字紀錄，被告於原審審理時，就檢察官詰問時及
      原審所提示之上揭通訊監聽譯文令其辯認時，被告均不否
      認監聽譯文之內容為真正，則該監聽譯文自有證據能力。
乙、實體部分：
壹、認定犯罪事實所憑證據及理由：
一、違反槍砲彈藥刀械管制條例部分：
（一）訊據被告甲○○對於上揭持有制式霰彈槍之事實坦承不諱
      ，並有霰彈槍1 枝（槍枝管制編號0000000000）扣案可為
      佐證。又上開霰彈槍經送鑑定結果：認係義大利 FRANCHI
      廠SPAS 15型口徑12GAUGE之制式霰彈槍機械性能良好，可
      擊發12 GAUGE制式霰彈，認具殺傷力，有內政部警署刑事
      警察局95年6月9日刑鑑字第0950068159號槍彈鑑定書在卷
      可稽（見95年度偵字第15238 號卷第52至55頁）。又制式
      霰彈槍，係屬獵槍，此亦有內政部警政署83年1 月18日83
      警署保字第377 號、內政部警政署刑事警察局91年5月8日
      刑鑑字第0910107165號函附卷可參（見原審卷第122、123
      、124頁），是被告持有獵槍之事實，應堪認定。
（二）被告辯稱是伊主動告知員警持有槍彈，符合自首規定之情
      。是應再查明者乃本案是否符合自首之規定。
  (1)、按自首乃對於未發覺之罪自首而受裁判而言，所謂「發覺
      」必須對犯人之嫌疑有相當之根據，得為合理之可疑者，
      始足當之（最高法院95年度台上字第4472號判決意旨參照
      ）。
  (2)、查證人即現場查獲警員蕭瑞豪於原審審理時具結證稱略以
      ：「我們根據線上通訊監察的內容有聽到提及被告持有槍
      械的情形，我們在查緝被告涉嫌毒品案件後…也就是在高
      雄被抓到後，我們將他帶回台北…問他是否另外持有槍械
      ，他說是的…往被告家的途中，在車上我們問被告是否有
      槍枝，被告承認持有槍枝，我們再問他槍枝在何處，被告
      猶豫很久，之後告訴我等一下要帶我們去…到的時候，被
      告就說槍在床底下，我們就搜出一個手提袋裡面有槍（見
      原審卷第65、66、73頁），而辯護人於原審並且詰問：「
      從監聽譯文中懷疑被告有槍枝還是確定被告持有槍枝？」
      ，證人蕭瑞豪證稱：「懷疑他持有槍枝」（見原審卷第65
      頁）。
  (3)、再參諸證人蕭瑞豪所證之監聽譯文內容：「Ｂ（即被告）
      ：不會啦：我…我那麼多我喜歡玩的，我怎麼會怕他們啦
      ！呵」「Ａ：…出來做事講道理啊！不是講那個要槍要什
      麼要什麼…」「Ｂ：他們也都輸我們好不好，我們比較多
      好不好。那大哥要幹嘛還要跟我們借東西耶！」「Ａ：什
      麼？」「Ｂ：大哥啊！」「Ａ：他還有過來跟你借東西啊
      ？」「Ｂ：沒有啦！就之前小妹那時候啦！阿她跟人家吵
      架阿！也要給我借東西啊！借我喜歡玩的那個東西啊！」
      （見10509 號偵查卷第56頁背面），而被告雖於通訊中提
      及「有喜歡玩的」，惟究竟有無持有槍枝、在何處持有槍
      枝，被告所言是否僅出於誇大炫耀，均無從認定之，足認
      證人蕭瑞豪所證從監聽內容中僅是「懷疑被告持有槍枝」
      ，確為事實。綜上，查獲員警於被告告知之前對被告持有
      具有殺傷力改造槍彈之犯罪事實，應認僅係抽象的懷疑，
      尚難認定員警已有相當之根據而達到合理懷疑之程度，而
      證人蕭瑞豪在懷疑的情況下詢問被告，因被告之供述而查
      獲槍枝，就此應為被告有利之認定，揆諸前開說明，應認
      被告符合自首之要件。是被告持有上開槍彈，在被有偵查
      犯罪職權之機關或公務員發覺前，自首犯罪並主動將持有
      之全部槍彈交予員警之事實，爰依槍砲彈藥刀械管制條例
      第18條第1 項前段減輕其刑（此項規定為刑法第62條但書
      之特別規定，應優先適用）。
（三）綜上調查結果，本件被告持有制式霰彈槍之犯行，事證明
      確，堪以認定。
二、違反毒品危害防制條例部分：
    訊據被告甲○○固坦承於上揭時地，依香港籍綽號「大哥」
    者指示攜帶5 包物品前往被查獲地點，惟矢口否認有何販賣
    第一級毒品嗎啡犯行，辯稱：其不知香港籍綽號「大哥」者
    指示其攜帶之物為毒品嗎啡，以為香港籍綽號「大哥」者要
    其帶中藥交給綽號「阿德」者云云。經查：
（一）被告受香港籍綽號「大哥」者之指示，在台北市○○路某
      飯店自不詳年籍、姓名之香港籍之成年男女各1 名處取得
      前揭扣案之毒品，並依指示攜至桃園縣龜山鄉迴龍「碧雲
      天」汽車旅館交給香港籍綽號「師傅」者，嗣再依香港籍
      綽號「大哥」者之指示攜帶前揭毒品至林口欲交付綽號「
      阿德」之購買者，「阿德」未前往，乃再依香港籍綽號「
      大哥」者指示攜帶扣案毒品至高雄，欲再交付綽號「阿德
      」者之買家並收取貨款，而於上揭時、地經警查獲之事實
      ，業據被告坦承不諱，而被告經警查扣之5 包咖啡色不詳
      粉末，經送法務部調查局以化學呈色法及氣相層析質譜儀
      分析法鑑定，認均含第一級毒品嗎啡成分，合計驗餘淨重
      2676.25 公克（空包裝重309.33公克，純度13.38%，純質
      淨重358.08公克)，有該局95年7月13日出具之調科壹字第
      080011454 號鑑定通知書1紙在卷可稽（見10509號偵查卷
      第94頁），而香港籍綽號「大哥」者如何於95年5月7日至
      95年5月9日密集地指示被告交付毒品及收取價款等情，復
      有被告與香港籍綽號「大哥」者上揭時期之通訊監聽譯文
      在卷可稽（偵查卷第52至63頁），並有被告持有與香港籍
      綽號「大哥」、綽號「阿德」聯絡販毒所用之NOKIA 廠牌
      搭配門號0000000000、0000000000 號之行動電話各1支扣
      案足資佐證，足認被告自白與事實相符，被告前述自白販
      賣毒品嗎啡未遂之犯罪事實，堪予認定。
（二）被告辯稱：不知香港籍綽號「大哥」者要其攜帶物品是毒
      品，以為是中藥，並無販賣毒品之故意乙節。經查：
  (1)、香港籍綽號「大哥」者於95年5月7日撥打被告使用000000
      0000行動電話之監聽譯文中「Ａ：他還問我說那個…原裝
      那個東西，還沒動過那個東西，那個力道…哪個哪個度數
      比較高！那個用過度數的比較低，我跟他們講我也沒有騙
      你，就是拿兩種東西，有多少有多少我報給你們。」、「
      Ｂ：嗯。」、「Ｂ：啊有誤差會有…有好幾十克喔！」、
      「Ａ：喔！那沒關係啦！」、「Ｂ：對啦！我先跟你講一
      下，因為我今天把他（它）拿出來烘乾有沒有。」等情，
      有卷附監聽譯文足資佐證（見10509 號偵卷第61頁背面）
      ，而被告行動電話通話之監聽譯文內容提到「原裝」「度
      數」「烘乾」等語，而這些文字敘述，依員警辦案經驗所
      知是與毒品的烘焙有關等情，業據證人蕭瑞豪偵查員於本
      院審理時結證在卷（見原審卷第68、69頁）。此外，被告
      於95年5月8日之通訊中甚且表示：「我現在先把個東西倒
      出來…因為那個東西濕濕的…我要用師傅那一招把它吹一
      吹啦！看起來比較乾比較漂亮才不會這樣黏黏的」（見10
      509 號偵查卷第57頁），由此觀之，被告在取得扣案毒品
      後，曾經為了將毒品弄乾燥些，而打開包裝倒出毒品之事
      實，被告所辯不知內為第一級毒品乙節，自不足採信。
  (2)、再者，苟如被告所辯稱：香港籍綽號「大哥」者要其攜帶
      之物品是中藥云云，焉需被告交貨後，向綽號「阿德」者
      收取多達港幣一百萬之價款，並由香港籍綽號「大哥」者
      事先交付1個帳戶供其匯款之用（見10509號偵查卷第13頁
      ）。亦見被告所稱顯係事後情虛杜撰之詞。
  (3)、又被告接獲香港籍綽號「大哥」者指示後，即前往台北市
      ○○路蜜都飯店處拿取上開嗎啡，先交付於在桃園地區接
      應之不詳年籍、姓名香港籍綽號「師傅」之成年男子保管
      ，再取交予香港籍綽號「大哥」者事先已議妥價錢之臺灣
      買家即綽號「阿德」者，並收取價款，嗣未取得交易毒品
      價款即為跟監員警所查獲，亦如前述。果真僅是交付中藥
      材，則運送交付過程豈須如此隱密，並大費周章。益且，
      被告依指示至林口交付毒品未果後，在香港籍綽號「大哥
      」者與綽號「阿德」者聯絡後，被告復即依指示親自匆匆
      往返北、高兩地，果真交付者為中藥材，被告焉有如此奔
      走之理。甚且，被告於到達高雄交獲地點時，先由綽號「
      阿德」者取走些許樣品「驗貨」之事實，業據被告供明，
      則所謂驗貨者即檢驗毒品純度，此核被告與香港籍綽號「
      大哥」者電話監聽譯文提及之「度數」一詞相符，益徵被
      告明確知悉買出者為第一級毒品，被告上揭所辯並不足採
      。
（三）本案依監聽譯文及其他證據固無從知悉被告賣出毒品之獲
      利若干，然徵諸查扣毒品重達2676.25 公克，徵以第一級
      毒品嗎啡價格昂貴，取得不易，本案賣出予「阿德」之價
      款即高達港幣一百萬元，而販賣毒品罪責嚴重，加以有關
      機關查緝甚嚴，風險甚高，被告豈有甘冒被查緝法辦重刑
      之危險，而未獲取任何利益之可能，是被告有營利之意圖
      ，至為灼然。
（四）關於被告販賣毒品犯行之階段（既、未遂）：
  (1)、按販賣毒品罪，係行為人明知其為毒品，意圖販賣營利，
      而將毒品購入或賣出，有一於此，不必二者兼備，其犯罪
      即屬完成。因此，所謂販賣毒品者，只要以營利為目的，
      將毒品購入或賣出，有一於此，其犯罪就已經完成，故不
      論販入或賣出之行為，皆屬販賣行為之一部分，此固有最
      高法院88年度台上字第2398號、90年度台上字第1204號、
      91年度台上字第1143號判決足資參照。
  (2)、對於被告是否有販入第一級毒品之犯行，檢察官於起訴書
      略謂：被告與香港籍綽號「大哥」者及不詳之香港男女各
      1 名共同基於販賣、運輸嗎啡之犯意聯絡（按檢察官嗣於
      原審更正被告僅涉販賣毒品罪嫌），先由香港籍綽號「大
      哥」者指示香港籍之男女運輸上開嗎啡入境後，再由香港
      籍綽號「大哥」者撥打電話聯絡甲○○前往取貨等語。惟
      對於被告究竟參與何種販入毒品犯行，或者對於香港籍綽
      號「大哥」者販入毒品犯行，如何有犯意之聯絡及行為分
      擔，均未於起訴之犯罪事實載明，進而檢察官對於被告是
      否有販入毒品犯行，亦未提出任何證據證明之，合先敘明
      。
  (3)、本院調查結果，查依卷內所查得之通訊監聽譯文（監聽錄
      音自95年5月7日開始）、扣案毒品等事證，僅能證明被告
      依香港籍綽號「大哥」者之指示從事「交付販賣之毒品予
      買家並收取價款」之事實，亦即，被告取得毒品之時，扣
      案之毒品業已販入並且運輸進入台灣地區，至於本案查扣
      之毒品如何由香港籍綽號「大哥」者販入，如何自境外不
      詳處所運輸進入台灣地區，尚無任何證據得以證明，進而
      亦無證據證明被告對於查扣毒品之販入、運輸，有何犯意
      聯絡或行為分擔，即難證明被告參與此部分販入、運輸毒
      品犯行。而被告既與香港籍綽號「大哥」及「師傅」之人
      基於賣出毒品之犯意聯絡，而攜帶毒品交付予「阿德」，
      嗣尚未交付毒品（亦尚未收取價款）即遭警查獲之事實，
      業據說明如前，則被告賣出毒品之犯行，仍屬未遂。
（五）綜上，事證明確，被告此部分犯行堪予確認。
貳、論罪之理由：
一、法律修正之比較
    按行為後法律有變更者，適用行為時之法律。但行為後之法
    律有利於行為人者，適用最有利於行為人之法律，刑法第 2
    條第1項定有明文（刑法第2條係規範行為後法律變更所生新
    舊法律比較適用之準據法，是刑法第2 條本身雖經修正，但
    該條文既屬適用法律之準據法，本身尚無比較新舊法之問題
    ，應逕適用裁判時之刑法第2 條規定以決定適用之刑罰法律
    ）。又比較時應就罪刑有關之共犯、未遂犯、想像競合犯、
    牽連犯、連續犯、結合犯，以及累犯加重、自首減輕暨其他
    法定加減（如身分加減）與加減例等一切規定，綜其全部罪
    刑之結果而為比較（最高法院95年第8 次刑事庭會議決議參
    照）。
  (1)、被告行為時，關於罰金之最低額，修正前刑法第33條第5
      款規定：「罰金：（銀元）1元以上。」經依現行法規所
      定貨幣單位折算新臺幣條例第2條規定折算後，上開罰金
      刑之最低數額為新臺幣三元。而修正後刑法第33條第5款
      則規定：「罰金：新臺幣1000元以上，以百元計算之。」
      ，即修正後之罰金刑最低數額，已提高為新臺幣1000元，
      比較新舊法適用結果，此部分以被告行為時之舊法較有利
      於被告。
  (2)、被告行為後，刑法第51條第5款業於民國94年2月2日修正
      公布，並於95年7月1日施行，修正後之規定，將宣告多數
      有期徒刑定執行刑之上限，由修正前之不得逾20年，提高
      為不得逾30年，其餘則無不同，比較結果，修正後規定並
      未較有利於行為人。
  (3)、綜合上述各條文修正前、後之比較，可知依修正前、後之
      規定，就惟修正後之罰金最低數額，較修正前提高，顯然
      不利於被告，另定執行刑部分，則以修正前之規定有利於
      被告，揆諸前揭最高法院決議所揭示之罪刑綜合比較原則
      ，依刑法第二條第一項前段之規定，應整體適用行為時即
      修正前之規定。
二、論罪之理由：
（一）核被告持有霰彈槍所為，係犯槍砲彈藥刀械管制條例第 8
      條第4 項之未經許可持有獵槍罪。檢察官於起訴書原載係
      犯槍砲彈藥刀械管制條例第7條第4項之未經許可持有槍枝
      罪，惟業經檢察官於原審審理時當庭變更起訴法條為同條
      例第8條第4項之未經許可持有獵槍罪（見原審卷第140 頁
      ），本院並已告知此罪名，俾被告行使防禦，而依檢察一
      體之原則，本院自無庸再變更起訴法條。其未經許可持有
      霰彈槍罪，其持有之繼續，為行為之繼續，至持有行為終
      了時，均論為一罪，不得割裂（最高法院90年度台上字第
      6643號判決參照），本案被告自持有起至被查獲時止，未
      經許可持有霰彈槍之行為，應僅成立一罪。
（二）核被告販賣第一級毒品所為，係犯毒品危害防制條例第 4
      條第6項、第1項之販賣第一級毒品未遂罪。
  (1)、檢察官起訴書雖記載被告另犯運輸第一級毒品罪，惟按毒
      品危害防制條例所稱之運輸，係指單純運輸並無他項目的
      者而言，若以販賣目的而從事於搬運之行為，僅成立販賣
      罪，亦經最高法院著有92年度台上字第1184號、93年台上
      字第1472號判決闡釋甚明。被告雖依香港籍綽號「大哥」
      者指示自台北攜帶扣案毒品至桃園縣龜山鄉、台北縣林口
      、高雄市，惟此乃基於販賣毒品之目的而為交付買家而為
      ，揆諸上揭說明，自不再論以運輸毒品罪責。再者，依通
      訊監聽之內容雖可知悉，查扣之毒品係自境外運輸進入台
      灣地區，惟既無事證證明被告於95年4 月29日取得毒品之
      前，有參與扣案毒品之運輸，已如前述，自難論以此部分
      之運輸犯行，而檢察官於原審亦更正說明，本案僅論以被
      告販賣毒品罪嫌，而未再論以運輸毒品罪嫌（見原審卷第
      62頁），基於檢察一體，此部分既已經檢察官更正，是自
      無庸再予不另為無罪諭知之說明，併予敘明。另檢察官雖
      論以被告販賣第一級毒品既遂罪，惟此部分尚有未洽，應
      論以販賣第一級毒品未遂罪（詳前說明）。
  (2)、被告持有該毒品之低度行為，為販賣毒品之高度行為所吸
      收，不另論罪。又被告自95年4 月29日起至95年5月9日經
      警查獲日止，為交付毒品雖分別將毒品帶至桃園縣龜山鄉
      、台北縣林口、高雄市，惟此乃基於一個販賣毒品之目的
      而密接所為之行為，應認為接續犯，併予敘明。
  (3)、被告就販賣毒品嗎啡之犯行，與香港籍綽號「大哥」者、
      不詳姓名之成年男女各1 名及綽號「師傅」者，有犯意聯
      絡及行為分擔，為共同正犯（又修正前刑法第28條規定：
      「二人以上共同實施犯罪之行為者，皆為正犯」，修正後
      則規定：「二人以上共同實行犯罪之行為者，皆為正犯」
      ，亦即修正後規定，係將原來共同正犯之共同「實施」犯
      罪修正為「實行」犯罪，此雖涉法律修正，然就本案之法
      律效果並無不同，並無刑法第2條第1項關於新舊法處罰輕
      重之法律變更，即並無有利或不利於被告而應為新舊法比
      較適用之問題，應逕行援用現行有效之裁判時法，此有最
      高法院96年台上字第664號判決意旨可參，併予敘明）。
  (4)、被告犯罪後，刑法第26條未遂犯，於95年1月7日修正，並
      自95年7月1日施行，然徵之刑法有關障礙未遂犯處罰規定
      ，固從第26條修正為第25條，然因僅屬條項之變更，實質
      內容並未變更，亦無較有利或較不利之情形，因此自應依
      現行之刑法第25條第2 項規定，就被告之販賣第一級毒品
      未遂犯行，減輕其刑。
（三）被告所犯上開二罪間，犯意各別，罪名互異，應分論併罰
      。
三、撤銷改判之理由：
（一）撤銷之理由：
      原審對被告論罪科刑，固屬卓見，惟原判決：(1)就被告持
      有霰彈槍犯行，未論以自首，尚有違誤；(2)就被告販賣第
      一級毒品犯行，未予探究被告是否成立販入毒品之犯行，
      而就犯罪階段誤認犯罪業已既遂，於法有違；(3)未予查悉
      被告使用手機之所有權歸屬，而予宣告沒收，亦有未合（
      後詳）。被告就持有霰彈槍部分，以符合自首為由而提起
      上訴，即有理由；至被告販賣第一級毒品部分，上訴猶執
      以否認犯罪，即無理由，惟原判決既有可議之處，自應由
      本院將原判決撤銷改判。
（二）量刑：
  (1)、爰審酌被告非法持有具有殺傷力之制式霰彈槍，嚴重威脅
      一般民眾之生命、身體安全，幸及時為警查獲，始未傷及
      無辜而造成實害，而被告販賣第一級毒品予他人謀利，扣
      案之第一級毒品淨重多達2676.25 公克，戕害國民身心健
      康甚鉅，且嚴重影響社會秩序，誘發潛在暴力財產犯罪之
      危機，對社會治安危害至深，並兼衡其犯罪動機、目的、
      手段、生活狀況、智識程度、所生危害以及犯罪後態度等
      一切情狀，分別量處如主文所示之刑，並就罰金部分，諭
      知易服勞役之折算標準，又關於易服勞役之折算標準，被
      告行為時即修正前刑法第42條第2項前段規定：「易服勞
      役以1元以上3元以下折算1日。但勞役期間不得逾6個月」
      ，而被告行為時之易服勞役折算標準，依修正前罰金罰鍰
      提高標準條例第2條前段規定 （現已刪除），就其原定數
      額提高為一百倍折算 1日，則本件被告行為時之易服勞役
      折算標準，應以銀元100元、200元、300元即新臺幣300元
      、600元、900元折算1日。惟修正後之刑法第42條第3項前
      段規定：「易服勞役以新臺幣1000元、2000元或3000元折
      算1日。但勞役期間不得逾6個月」。茲比較新舊法之結果
      ，新法較有利於被告，則應依刑法第2條第1項後段規定，
      適用修正後之刑法第 42條第3項前段規定，定其折算標準
      。又易服勞役之折算標準屬於刑之執行事項，核與最高法
      院95年度第 8次刑庭會議決議所謂「就罪刑有關之共犯、
      未遂犯、想像競合犯、牽連犯、連續犯、結合犯，以及累
      犯加重、自首減輕暨其他法定加減原因（如身分加減）與
      加減例」應綜其全部罪刑之結果而比較之情形不同，因此
      尚不在上揭決議說明之範疇，併予敘明。並依修正前刑法
      第51條第1項第5款規定，定其應執行之刑。
  (2)、扣案具殺傷力之霰彈槍1枝（槍枝管制編號0000000000 ）
      ，屬違禁物，應依刑法第38條第1項第1款規定宣告沒收。
      另扣案被告供販賣之第一級毒品嗎啡合計驗餘淨重2676.2
      5公克，不問屬於犯人與否，均應依毒品危害防制條例第1
      8條第項前段規定，沒收銷燬之。扣案毒品外包裝5個（空
      包裝總重309.33公克）係用於包裹扣案之嗎啡，防其裸露
      ，並便於攜帶，且經鑑定機關就之與本件扣案之嗎啡分別
      鑑析其重量，有前揭法務部調查局鑑定通知書在卷可憑，
      足證與扣案之嗎啡並無不可析離之關係，係被告所有供犯
      罪所用之物，依毒品危害防制條例第19條第1 項規定宣告
      沒收。
  (3)、至於扣案NOKIA廠牌行動電話2支（編號Ａ、Ｂ部分）及門
      號0000000000、0000000000號之SIM卡各1 件，按SIM卡依
      客戶與電信業者之契約約定，係由客戶管理使用，該所有
      權仍屬申請者所有，而非電信業者（此有最高法院96年台
      非字第61號判決可參），而被告於警詢雖坦承持有上揭手
      機及SIM 卡作為本案販賣毒品聯絡之用，惟被告於原審及
      本院審理中一再否認為其所有，辯稱香港籍綽號「大哥」
      者交付伊使用的，復查無證據證明乃被告所有，且上揭扣
      案手機及門號SIM 卡既均非屬違禁物，爰不予宣告沒收，
      併予敘明。至被告販賣第一級毒品嗎啡之港幣一百萬元，
      因尚未實際取得，爰不併予宣告沒收。至被告另為警查扣
      之行動電話4支（編號Ｃ、Ｄ、Ｅ、Ｆ）、無線電1支、信
      用卡5張、皮夾1個、匕首1支等物及現金311,100元，均為
      被告否認係屬販賣第一級毒品所用或所得之物，復查無其
      他積極證據足認該等物品確與其販賣第一級毒品犯行有關
      ，亦不予宣告沒收。
據上論斷，應依刑事訴訟法第369條第1項前段、第364條、第299
條第1項前段，槍砲彈藥刀械管制條例第8條第4項、第18條第1項
前段，毒品危害防制條例第4條第6項、第1項、第18條第1項前段
、第19條第1項，刑法第11條前段、第2條第1 項但書、第28條、
第25條第2項、（修正前）第51條第5款、第42條第3 項，判決如
主文。
本案經檢察官游明仁到庭執行職務
中　　華　　民　　國　　96　　年　　5　　月　　3　　日
　　　　　　　　　刑事第十五庭  審判長法　官 吳昭瑩
　　　　　　　　　　　　　　　　　　  法　官 蘇隆惠
　　　　　　　　　　　　　　　　　　  法　官 王梅英
以上正本證明與原本無異。
如不服本判決，應於收受送達後十日內向本院提出上訴書狀，其
未敘述上訴之理由者並得於提起上訴後十日內向本院補提理由書
（均須按他造當事人之人數附繕本）。
                                      書記官 顧哲瑜
中　　華　　民　　國　　96　　年　　5 　　月　　4 　　日
附錄：本案論罪科刑法條全文
槍砲彈藥刀械管制條例第8條
未經許可，製造、販賣或運輸鋼筆槍、瓦斯槍、麻醉槍、獵槍、
空氣槍或第4 條第1 項第1 款所定其他可發射金屬或子彈具有殺
傷力之各式槍砲者，處無期徒刑或5 年以上有期徒刑，併科新臺
幣1 千萬元以下罰金。
未經許可，轉讓、出租或出借前項所列槍枝者，處5 年以上有期
徒刑，併科新臺幣1 千萬元以下罰金。
意圖供自己或他人犯罪之用，而犯前二項之罪者，處無期徒刑或
7 年以上有期徒刑，併科新臺幣1 千萬元以下罰金。
未經許可，持有、寄藏或意圖販賣而陳列第1 項所列槍枝者，處
3 年以上10年以下有期徒刑，併科新臺幣700 萬元以下罰金。
第 1 項至第 3 項之未遂犯罰之。
毒品危害防制條例第4條
製造、運輸、販賣第一級毒品者，處死刑或無期徒刑；處無期徒
刑者，得併科新臺幣一千萬元以下罰金。
製造、運輸、販賣第二級毒品者，處無期徒刑或七年以上有期徒
刑，得併科新臺幣七百萬元以下罰金。
製造、運輸、販賣第三級毒品者，處五年以上有期徒刑，得併科
新臺幣五百萬元以下罰金。
製造、運輸、販賣第四級毒品者，處三年以上十年以下有期徒刑
，得併科新臺幣三百萬元以下罰金。
製造、運輸、販賣專供製造或施用毒品之器具者，處一年以上七
年以下有期徒刑，得併科新臺幣一百萬元以下罰金。
前五項之未遂犯罰之。
